臺灣高雄地方法院刑事判決　　　　　　　94年度交訴字第68號
公　訴　人　臺灣高雄地方法院檢察署檢察官
被　　　告　丁○○
上列被告因公共危險案件，經檢察官提起公訴（94年度偵字第
7427號），本院判決如下：
    主  文
丁○○無罪。
    理  由
一、公訴意旨略以：被告丁○○於民國93年11月19日下午3時許
    ，駕駛車牌號碼ZI-0128號自小客車，沿高雄市○○區○○
    路由東向西方向行駛，途經重愛路與華夏路口時，本應注意
    車輛行經有行車管制號誌交叉路口應依號誌指示行駛，且應
    注意車前狀況並隨時採取必要之安全措施，而依當時狀況，
    又無不能注意之情形，竟疏未注意遵守號誌指示，擅自闖越
    紅燈，適告訴人丙○○於同一時間騎乘車牌號碼HM I-659號
    重機車，沿高雄市○○區○○路由南向北方向行駛至上開路
    口，被告因避煞不及，其所駕駛之自小客車因而撞擊告訴人
    所騎乘之機車，致告訴人人車倒地，因而受有頭部創傷併硬
    膜下出血、雙側肺挫傷血胸及左側第11肋骨骨折、顏面多處
    撕裂傷縫合30針以上等傷害（過失傷害部分已另行聲請簡易
    判決處刑）。被告於肇事致告訴人受傷後，竟未下車查看救
    護，反而另行起意駕車逃逸，嗣經證人甲○○騎乘機車追逐
    被告所駕駛之自小客車並將其攔下後，被告始返回現場，因
    認被告涉犯刑法第185條之4之駕車肇事逃逸罪嫌。
二、按犯罪事實應依證據認定之，無證據不得認定其犯罪事實，
    刑事訴訟法第154條第2項定有明文。又刑事訴訟法上所謂認
    定犯罪事實之證據，係指足以認定被告確有犯罪行為之積極
    證據而言，該項證據自須適合於被告犯罪事實之認定，始得
    採為斷罪資料。又事實之認定，應憑證據，如未能發現相當
    證據，或證據不足以證明，自不能以推測或擬制之方法，以
    為裁判基礎，最高法院29年上字第3105號及40年台上字第86
    號判例意旨可資參照。
三、查公訴意旨認被告涉有上開肇事逃逸罪嫌，無非以告訴人即
    證人丙○○於警、偵訊中之指述、證人甲○○於警、偵訊中
    之證述及高市政府警察局交通大隊道路交通事故現場圖、現
    場照片12張及高雄榮民總醫院診斷證明書等，為論罪依據。
四、訊據被告固坦承於上開時地，其所駕駛之自小客車撞擊告訴
    人即證人丙○○所騎乘之機車，致告訴人人車倒地，因而受
    有頭部創傷併硬膜下出血、雙側肺挫傷血胸及左側第11肋骨
    骨折、顏面多處撕裂傷縫合30針以上等傷害；惟堅詞否認有
    何肇事逃逸犯行，並辯稱：其於上揭車禍事故發生時，因見
    2、3桶罐裝瓦斯自告訴人之機車彈跳落地，心恐該落地之2
    、3桶罐裝瓦斯有爆炸之虞，乃將車行駛至案發現場之十字
    路口而未立即將車停於肇事地點，嗣其將車輛停妥於上揭十
    字路口，未幾，證人甲○○即騎乘機車而停靠於其車旁並提
    醒伊要趕快電報119以救治證人丙○○，之後被告即以行動
    電話撥打119等語。經查：按刑法第185條之4規定駕駛動力
    交通工具肇事致人死傷而逃逸罪，係88年4月21日增訂公布
    ，其增設本條文之立法目的，乃為維護交通，增進行車安全
    ，促使當事人於事故發生時，能對被害人即時救護，減少死
    傷，以保護他人權益並維護社會秩序。又其立法精神在於交
    通事故一旦發生，且發生人員傷亡之情況，不論是撞人或被
    撞，或是因其他事故而造成死傷，只要是在駕駛動力交通工
    具過程內所發生者，參與此整個事故過程之當事人皆應協助
    防止死傷之擴大，蓋如駕駛人於事故發生後，隨即駕車逃離
    現場，不僅使肇事責任認定困難，更可能使受傷之人喪失生
    命或求償無門。本件被告於車禍事故發生後，惟恐告訴人因
    車禍碰撞而掉落之罐裝瓦斯爆炸，才未立即將車停於肇事地
    點，業據被告供陳在卷；又證人甲○○於本院庭訊時亦證稱
    ：其因見上開車禍事故發生後，被告未下車查看，經騎乘機
    車追逐被告距離肇事地點約1間法庭長之距離後，被告始停
    車，並經其提醒被告要趕快電報119以救治證人丙○○後，
    被告即以行動電話撥打119等語，核與被告前開供述情節相
    符。而其僅駛離肇事地點約45公尺即將車停靠於肇事路口以
    西，重愛路之快慢車道之間，與告訴人丙○○之重機車倒地
    位置距離約30公尺；與撞擊點距離約45公尺乙節，此有高雄
    市政府警察局左營分局94年8月29日高市警左分三字第09400
    16781號函附報告及道路事故現場圖1紙在卷可稽，亦與被告
    供述情節相符；顯見被告客觀上並無肇事逃逸之情。另被告
    經證人甲○○提醒後，即以行動電話撥打119以救護告訴人
    丙○○之舉觀之，被告主觀上已有對告訴人即時救護，減少
    死傷，應無肇事逃逸之故意。參以當時肇事當時，業經證人
    甲○○在場，被告若果有肇事逃逸之故意，當立即加速離去
    ，何以甘冒為人紀錄面貌、車號之風險，而以己身之行動電
    話撥打119以救治告訴人之理？揆諸前開關於肇事逃逸罪之
    說明，本件被告駕車離去案發現場而停靠距肇事地點約45公
    尺處之行為，自不該當於肇事逃逸罪之構成要件。另公訴人
    所指之其他證據，亦無法證明被告有過失傷害及肇事逃逸之
    犯行，此外，復查無其他積極之證據，足資認定被告有何肇
    事逃逸犯行，自屬不能證明被告犯罪，依首開說明，自應為
    被告無罪之諭知。
據上論斷，應依刑事訴訟法第301條第1項，判決如主文。
本案經檢察官乙○○到庭執行職務。
中　　華　　民　　國　　94　　年　　10 　　月　　7 　　日
                    交通法庭  審判長法  官  張世賢
                                    法  官  王啟明
                                    法  官  陳建和
以上正本證明與原本無異。
如不服本判決，應於送達後10日內，向本提出上訴狀。
中　　華　　民　　國　　94　　年　　10 　　月　　7 　　日
                                    書記官  唐美玲
